臺灣臺北地方法院民事簡易判決
110年度店簡字第304號
原      告  
即反訴被告  蔣渭廉  
                      送達代收人  新殿清境警衛室  住同上段00之0號
被      告  
即反訴原告  陳瑞達  
訴訟代理人  陳麗雪  
上列當事人間請求修繕房屋漏水等事件，本院於民國111年2月25
日言詞辯論終結，判決如下： 
　　主　　　文
被告應將其所有門牌新北市○○區○○路○段○○○○○號六樓房屋熱水管
修繕至不漏水狀態，如被告不予修繕，應容忍原告僱工進入修繕
，修繕費用由被告負擔。
被告應給付原告新臺幣肆萬伍仟元，及自判決確定日之翌日起至
清償日止，按週年利率百分之五計算之利息。
本訴訴訟費用由被告負擔五分之三，餘由原告負擔。
本判決原告勝訴部分得假執行。但被告如以新臺幣陸萬捌仟元為
原告預供擔保，得免為假執行。
反訴原告之訴駁回。
反訴訴訟費用（減縮部分除外）由反訴原告負擔。 
    事實及理由
甲、程序方面
一、按不變更訴訟標的而補充或更正事實上或法律上之陳述者，
    非為訴之變更或追加。民事訴訟法第256條定有明文。查，
    本院原告起訴時原聲明命被告自行將其所有之門牌新北市○○
    區○○路00○00號6樓房屋（下稱系爭6樓房屋）造成原告所有
    之同號5樓房屋（下稱系爭5樓房屋）漏水部分修復，如被告
    不為修復，應容忍原告僱工進入修繕，修繕費用由被告負擔
    ，嗣於民國111年2月25日言詞辯論期日特定請求修繕之部分
    為系爭6樓房屋熱水管（下稱系爭熱水管），即屬補充事實
    上之陳述，先予說明。
二、按被告於言詞辯論終結前，得在本訴繫屬之法院，對於原告
    提起反訴；反訴之標的，如專屬他法院管轄，或與本訴之標
    的及其防禦方法不相牽連者，不得提起，民事訴訟法第259
    條、第260條第1項分別定有明文。查，本件原告以被告所有
    系爭6樓房屋熱水管漏水，造成原告所有之系爭5樓房屋損害
    等原告提起本件訴訟，被告則以系爭5樓、6樓房屋均係原告
    於104年8月間僱工施工不慎所致，應返還被告先前代墊之工
    程款新臺幣（下同）53,000元及賠償其他損失，經核其提起
    反訴之事實與本訴之事實在社會觀念上有牽連關係，被告提
    起本件反訴，應予准許。又被告於反訴原請求353,000元，
    嗣於111年2月25日言詞辯論期日減縮為102,000元，亦與民
    事訴訟法第255條第1項第3款規定相符，亦應准許。
乙、實體方面
壹、本訴部分
一、原告主張：伊、被告依序各為系爭5樓、6樓房屋所有權人，
    系爭熱水管因破損，致系爭5樓房屋於107年間廚房、小臥室
    及餐廳天花板及鄰近牆面受損，壁面因此發霉、漆面破損並
    滋生黴菌（下稱系爭漏水損害），伊自得請求被告將系爭熱
    水管修復至不漏水狀態，如被告不予修繕，亦應容許伊僱工
    進入修繕以排除系爭5樓房屋漏水原因。又系爭漏水損害部
    分經估價，其修復費用為35,000元，另原告因本件漏水事件
    影響生活品質，另請求非財產上損害賠償50,000元，爰本於
    所有權及侵權行為法律關係提起本訴，並聲明：㈠被告應將
    系爭熱水管修復至不漏水狀態，如被告不予修繕，則應容許
    原告僱工進入修繕，修繕費用由被告負擔；㈡被告應給付原
    告85,000元，及自判決確定日之翌日起至清償日止，按週年
    利率5%計算之利息。
二、被告則以：系爭5樓房屋為中古屋，原告於104年間購入不久
    即大肆鑽鑿敲打、變更管線配置及改造廚房、浴室，因而造
    成系爭漏水損害，與系爭熱水管無涉，且系爭熱水管亦可能
    係因原告前述施工不慎造成破損，伊並無故意或過失，自無
    須負責，縱令系爭漏水損害係系爭熱水管破損滲漏所致，因
    該管線係位在系爭5樓、6樓房屋共同壁內，兩造應共同分攤
    費用等語，資為抗辯，並聲明：㈠原告之訴駁回；㈡如受不利
    之判決，願供擔保請准宣告免為假執行。
貳、反訴部分
一、反訴原告主張：反訴被告於104年購入系爭5樓房屋不久即大
    肆鑽鑿敲打、變更管線配置及改造廚房、浴室，除造成系爭
    5樓房屋於107年間發生漏水損害外，亦造成伊所有之系爭6
    樓房屋屋內壁癌、地磚冒水，反訴被告不檢視其施工有何不
    當、要求施工廠商提供保固，反而多次憑空指控伊管理維護
    不當造成漏水，伊前已為反訴被告墊付修繕費用53,000元，
    反訴被告既不能證明是伊所肇致，其自無享有該筆費用之法
    律上原因而應返還與伊；又伊107年至109年間多次為處理漏
    水事宜奔走，受有交通費用支出及薪資損失40,000元，系爭
    熱水管維修費用亦應由反訴被告分攤9,000元，合計102,000
    元，爰依不當得利、侵權行為及公寓大廈管理條例第10條等
    規定提起反訴，並聲明：反訴被告應給付反訴原告102,000
    元。
二、反訴被告則以：系爭漏水損害係反訴原告所有之系爭6樓房
    屋所造成，反訴原告本應賠償伊所受損害，伊就其先前支付
    修繕費用53,000元無不當得利可言，伊於104年間有將系爭5
    樓房屋牆面剃除重新上水泥，並重新配置系爭5樓房屋位在
    與4樓房屋共同壁內管線，與系爭6樓房屋無關，況反訴原告
    係於107年間始反應其樓地板有滲漏水現象，不能遽認係施
    工所導致等語，資為抗辯，並聲明：㈠反訴原告之訴駁回；㈡
    如受不利之判決，願供擔保請准宣告免為假執行。
參、本院之判斷：
一、原告、被告依序各為系爭5樓、6樓房屋所有權人，有上開房
    屋登記謄本在卷可稽（本院卷第129至131頁），首堪採信。
二、按所有人對於妨害其所有權者，得請求除去之。民法第767
    條第1項中段定有明文。次按土地上之建築物或其他工作物
    所致他人權利之損害，由工作物之所有人負賠償責任。但其
    對於設置或保管並無欠缺，或損害非因設置或保管有欠缺，
    或於防止損害之發生，已盡相當之注意者，不在此限。民法
    第191條第1項定有明文。是依前開規定，因土地上之工作物
    造成他人之損害，即依法推定工作物所有人有過失、工作物
    之保管或設置有欠缺及被害人所受損害與工作物之保管及設
    置之欠缺間有因果關係，除工作物所有人能舉證推翻前述推
    定外，即應負損害賠償責任。又所謂土地上之工作物，除本
    條例示之建築物外，建築物內部之設備如天花板、樓梯、水
    電配置管線設備等，屬建築物之成分者，為建築物之一部，
    亦應包括在內（最高法院96年度台上字第489號、95年度台
    上字第310號判決意旨參照）。又所謂保管有欠缺，即是指
    工作物建造後未妥善保管維護，致發生瑕疵而言（最高法院
    50年台上字第1464號判例【註】意旨參照）。查：
　㈠、原告主張系爭熱水管因破損致系爭5樓房屋於107年開始發
      生系爭漏水損害等情，業具原告提出損害位置平面圖及現
      場照片為證（本院卷第15至43頁），亦經本院於110年10
      月28日會同兩造及水電專業人員至系爭5樓、6樓房屋現場
      勘驗，並由專業人員進行壓力測試，發現系爭熱水管壓力
      有下降，應有漏水現象，有勘驗筆錄及所附照片可佐（本
      院卷第287至315頁），當日在場之專業人員林金棟嗣後亦
      到庭證稱：伊履勘當日有在場，依照卷內照片及現場所見
      系爭5樓房屋應有平面圖所載漏水現象，且依前開資料及
      測試結果可推測為系爭熱水管所致等語（本院卷第356至3
      57頁），堪信原告就系爭漏水損害及其原因，均已盡證明
      之責。
　㈡、被告雖抗辯系爭熱水管破裂可能係原告於104年間僱工施工
      不慎所致等語，並提出系爭6樓房屋接近地板處牆面出現
      壁癌及地板冒水之平面圖及照片、管道間照片為證（本院
      卷第171至185、251至265頁），惟兩造選任專業人員於本
      院現場履勘時均表示若是施工不慎敲破管線，應當下即會
      察覺，本件仍較可能是老化所致（本院卷第293頁），而
      被告除前述照片及本件漏水係發現在施工後之107年間此
      一客觀事實，未能提出其他證據證明其推論為真實，其抗
      辯自不可採。
　㈢、被告另抗辯其就系爭熱水管破損並無故意或過失，惟系爭
      熱水管既係其所有之系爭6樓房屋專用管線，本應由其負
      管理維護之責，其未注意管線老舊而進行更換或修繕，以
      致發生本件滲漏，自屬有過失，況依前揭規定，應由其就
      無過失之事實負舉證責任，而被告並未舉證以實其說，亦
      非可取。
　㈣、綜上所述，系爭5樓房屋所受系爭漏水損害既可信為系爭熱
      水管所導致，原告自得請求被告將系爭熱水管修繕之不漏
      水狀態，且於被告不為修繕時，容忍由原告自行僱工進入
      修繕，以排除對原告所有系爭5樓房屋之侵害。
三、又按負損害賠償責任者，除法律另有規定或契約另有訂定外
    ，應回復他方損害發生前之原狀；債權人亦得請求支付回復
    原狀所必要之費用，以代回復原狀。民法第213條第1項、第
    3項分別定有明文。查：
　㈠、原告所有之系爭5樓房屋所受系爭漏水損害為系爭熱水管所
      導致，已說明如前，原告自得請求被告賠償系爭漏水損害
      費用，而該部分經估價為35,000元，有前揭漏水部分照片
      及估價單存卷可考（本院卷第29至43、111頁），亦堪信
      實，自屬可取。而系爭熱水管之修復費用亦為回復系爭5
      樓房屋至漏水前狀態之必要費用，原告請求被告除自行修
      繕外應負擔該筆費用，亦屬有據。
　㈡、被告雖辯稱依公寓大廈管理條例第12條規定，系爭熱水管
      位於系爭5樓、6樓房屋共同壁，應由兩造共同負擔修繕費
      用，惟該熱水管並非兩造或公寓大廈共用管線，而係系爭
      6樓房屋專用管線，依同條例第10條第1項規定，應由被告
      管理維護並負擔費用，被告此部分抗辯，亦非可取。
　㈢、再按不法侵害他人之身體、健康、名譽、自由、信用、隱
      私、貞操，或不法侵害其他人格法益而情節重大者，被害
      人雖非財產上之損害，亦得請求賠償相當之金額，民法第
      195條第1項前段亦有明文。又法院決定非財產上損害賠償
      之金額多寡，應斟酌雙方之身分、地位、經濟狀況、加害
      程度、被害人所遭受之痛苦情況及其他各種情形，以核定
      相當之數額（最高法院51年台上字第223號判例【註】、9
      6年度台上字第513號、100年度台上字第2004號判決意旨
      參照）。查，原告主張其居住在系爭5樓房屋，於107年間
      即陸續發現系爭損害未能徹底排除，長期處在漏水發霉環
      境，已有前述照片為證，且被告亦未爭執漏水現象存在之
      期間，則原告主張其居住環境及身心健康均受影響，應非
      無稽。次查，原告教育程度註記為二、三專畢業，其109
      年度之給付總額為892,200元、財產總額為1,311,200元；
      被告教育程度註記為五專畢業，其109年度之給付總額為0
      元、財產總額為1,311,200元，有本院依職權調閱之個人
      戶籍資料查詢結果暨稅務電子閘門財產所得調件明細表各
      1份可查（存資料袋）。本院審酌兩造身分、經濟能力、
      被告加害行為即本件漏水原因、持續時間之程度、原告陳
      稱其長期處在漏水發霉環境之遭受痛苦情形、被告先前已
      曾因本件漏水支出費用，尚非無處理之誠意等一切情狀，
      認為原告請求被告賠償非財產上損害以10,000元計算為適
      當，逾此範圍之請求，則屬過高，不能准許。
　㈣、末按給付無確定期限者，債務人於債權人得請求給付時，
      經其催告而未為給付，自受催告時起，負遲延責任；其經
      債權人起訴而送達訴狀，與催告有同一之效力；遲延之債
      務，以支付金錢為標的者，債權人得請求依法定利率計算
      之遲延利息；應付利息之債務，其利率未經約定，亦無法
      律可據者，週年利率為5%，民法第229條第2項、第233條
      第1項前段及第203條分別定有明文。查，本件訴請被告為
      金錢給付部分係損害賠償之債，自屬無確定期限者，依前
      揭規定，原告僅請求被告給付判決確定日之翌日起至清償
      日止，按法定利率5%計算之遲延利息，應屬可取。
四、再按當事人主張有利於己之事實者，就其事實有舉證責任。
    民事訴訟法第277條前段定有明文。而原告主張權利者，應
    先由原告負舉證之責，若原告先不能舉證，以證實自己主張
    之事實為真實，即令被告就其抗辯事實不能舉證或尚有不足
    ，仍不能遽認原告主張事實為真實。查，被告於反訴主張系
    爭漏水損害係原告於104年間就系爭5樓房屋僱工施工不慎所
    致，且亦致系爭6樓房屋屋內壁癌、地磚冒水等節，無法舉
    證以實其說，已說明如二、㈡所述，則被告主張原告受有免
    支付應負擔修繕費用之利益、應賠償被告其他損失及分攤修
    繕費用，均非可取。
五、至原告是否得向第三人主張保固，亦係原告與第三人間法律
    關係，不容被告藉此減免責任，附此敘明。
肆、從而，原告本於所有權及侵權行為法律關係，請求被告將系
    爭熱水管修復至不漏水狀態，如被告不予修繕，則應容許原
    告僱工進入修繕，修繕費用由被告負擔，暨命被告給付原告
    45,000元，及自判決確定日之翌日起至清償日止，按週年利
    率5%計算之利息，為有理由，應予准許。逾此範圍之請求，
    為無理由，應予駁回。而被告反訴依不當得利、侵權行為及
    公寓大廈管理條例第10條等規定，請求原告給付被告102, 0
    00元，亦為無理由，應併予駁回。
伍、本件原告勝訴部分係適用簡易程序為被告敗訴之判決，依民
    事訴訟法第389條第1項第3款規定，應依職權宣告假執行。
    被告就原告勝訴部分陳明願供擔保，聲請宣告免為假執行，
    合於法律規定，爰酌定相當之擔保金額宣告之。
陸、被告於本件言詞辯論終結後之111年3月23日復具狀答辯，數
    言詞辯論終結後提出之攻防方法，依法不予斟酌；事證已臻
    明確，兩造其餘攻擊防禦方法及所提證據，經審酌後認與判
    決結果不生影響，爰不逐一論列，附此敘明。
柒、訴訟費用負擔之依據：民事訴訟法第79條。
中　　華　　民　　國　　111 　年　　4 　　月　　8 　　日
                  新店簡易庭法  官　林志煌
上正本證明與原本無異。
對於本件判決如有不服，應於收受送達後20日內向本院提出上訴
書狀，上訴於本院合議庭，並按他造當事人之人數附具繕本。
如委任律師提起上訴者，應一併繳納上訴審裁判費。
中　　華　　民　　國　　111 　年　　4 　　月　　8 　　日
                            書記官  陳柏志
註：本判決所引用判例，依據民國108年7月4日施行之法院組織
法第57條之1第2項之規定，其效力與未經選編為判例之最高法院
裁判相同。